臺灣板橋地方法院刑事判決　　　　　95年度交訴字第65號
公　訴　人　臺灣板橋地方法院檢察署檢察官
被　　　告　甲○
　　　　　　　　　　（現另案在臺灣台東戒治所執行中）
上列被告因公共危險案件，經檢察官提起公訴（95年度偵字第
6950號），被告於準備程序中就被訴事實為有罪之陳述，經合議
庭裁定由受命法官獨任進行簡式審判程序，本院判決如下：
    主  文
甲○服用酒類，不能安全駕駛動力交通工具而駕駛，處拘役肆拾
日，如易科罰金，以銀元參佰元即新臺幣玖佰元折算壹日；又駕
駛動力交通工具肇事，致人受傷而逃逸，處有期徒刑陸月，如易
科罰金，以銀元參佰元即新臺幣玖佰元折算壹日。
    事  實
一、甲○明知飲用酒類後不得駕駛動力交通工具，仍自民國95年
    3 月17日下午5 時許起，在臺北縣鶯歌鎮某釣蝦場飲酒已達
    不能安全駕駛動力交通工具之程度後（呼氣酒精濃度已達0.
    47mg/l），隨後仍駕駛車號S9-6631 號自小客車，沿臺北縣
    鶯歌鎮○○路往中正三路方向行駛，於同（17）日晚間7 時
    50 分 許駛至尖山路300 之3 號前，與斯時徒手牽扶車號
    F5D-57 0號重機車之乙○○發生交通事故，致使乙○○受有
    全身多處擦傷併牙齒斷裂等傷害（過失傷害部分未據告訴）
    。甲○肇事後，並未下車查看受傷者乙○○之傷勢，竟另萌
    生肇事逃逸之故意，旋駕駛上揭自小客車迴轉駛離現場離去
    ，因該車左前輪胎破裂無法繼續行駛，嗣甲○於肇事後，於
    同（17）日晚間7 時52分許，經現場路人目擊後報警，嗣經
    警在肇事現場附近之鶯歌鎮○○○路185 之5 號旁查獲甲○
    及其同車之兄黃有利（從母姓），迨於同（17）日晚間10時
    48 分 許，經警以呼氣測得甲○酒精濃度達每公升0.17毫克
    （按被告甲○於車禍肇事逃逸後，經員警查獲後予以實施酒
    精呼氣測試之濃度固僅為0.17mg/l，然本件實施酒測之時間
    距離被告駕車發生事故已將近相距3 小時，依據本院歷來之
    審判經驗可知，酒精於人體血液中之平均代謝率約為每小時
    20mg/d l，本件被告肇事後3 小時之測得之血液酒精濃度為
    34mg/d l（即呼氣酒精濃度0.17mg/l乘以200） ，回推3 小
    時前之血液即約為94mg/d l，換算為呼氣酒精濃度已達0.47
    mg/l）。
二、案經臺北縣政府警察局三峽分局報請臺灣板橋地方法院檢察
    署檢察官偵查起訴。
    理  由
一、上揭事實，業據被告甲○於本院調查與審理時坦承不諱（本
    院卷第66頁、第68頁至第69頁、第74頁至第80頁），核與告
    訴人乙○○於警詢與偵查中、現場目擊證人丙○○於警詢及
    證人黃有利於警詢、偵查中所證述之情節大致相符，此外並
    有台北縣政府警察局三峽分局鶯歌車禍處理小組道路交通事
    故調查報告表、台北縣政府警察局三峽分局鶯歌車禍處理小
    組道路交通事故當事人酒精測定紀錄表、酒後時間確認單、
    財團法人恩主公醫院診驗傷診斷書各1 份、現場照片12幀在
    卷可稽（95年度偵字第6950號偵查卷第14頁至第17頁、23
    頁至第25頁、第30頁、第40頁至第45頁），可見被告確有酒
    後駕車及肇事逃逸之事實已至為灼然。再查，被告於肇事逃
    逸後，經員警實施酒精呼氣測試之濃度固僅為0.17mg/l，然
    本件實施酒測之時間距離被告駕車發生事故已將近相距3 小
    時，已如前述；依據本院歷來之審判經驗可知，酒精於人體
    血液中之平均代謝率約為每小時20mg/d l，本件被告肇事後
    3 小時之測得之血液酒精濃度為34mg/d l（即呼氣酒精濃度
    0.17mg/l乘以200） ，回推3 小時前之血液即約為94mg/dl
    ，換算為呼氣酒精濃度已達0.47mg/l；被告於反應能力下降
    時仍駕駛車輛，並與告訴人發生交通碰撞事故，顯然已達不
    能安全駕駛車輛之程度，職是，本件事證已臻明確，應予論
    罪科刑。
二、核被告甲○所為，係犯刑法第185條之3之服用酒類不能安全
    駕駛動力交通工具而駕駛罪，及同法第185條之4之肇事逃逸
    罪；被告所犯上開2 罪，犯意個別，行為互殊，應予分論併
    罰。按被告行為後，刑法於94年2 月2 日修正公布，並自95
    年7 月1 日起施行。按行為後法律有變更者，適用行為時之
    法律，但行為後之法律有利於行為人者，適用最有利於行為
    人之法律，現行刑法第2 條第1 項訂有明文。此條規定乃為
    與刑法第1 條罪刑法定主義契合，以貫徹法律禁止溯及既往
    之原則，係規範行為後法律變更所生新舊法律比較適用之準
    據法，是刑法第2 條雖經修正，但既屬適用法律之準據法，
    則本身尚無比較新舊法之問題，應一律適用裁判時之現行刑
    法第2 條規定以決定適用之刑罰法律，合先敘明。又刑法修
    正之比較新舊法，應就罪刑有關之共犯、未遂犯、想像競合
    犯、牽連犯、連續犯、結合犯，以及累犯加重、自首減輕暨
    其他法定加減原因（如身分加減）與加減例等一切情形，綜
    其全部罪刑之結果而為比較，且就比較之結果，須為整體之
    適用，不能割裂分別適用各該有利於行為人之法律，最高法
    院95年5 月23日95年度第8 次刑事庭會議決議、最高法院24
    年上字第4634號判例、27年上字第261 號判例可資參照。而
    此次修法與本案罪刑相關者，有刑法第33條第5 款、第41條
    等規定，茲分述如次：
（一）、被告所犯前開2罪，其中刑法第185條之3之服用酒類不
        能安全駕駛動力交通工具而駕駛罪，罰金刑之法定最高
        度罰金刑為銀元3萬元（即新臺幣9萬元）；而依修正後
        刑法施行法增訂第1條之1第2項後段及但書之規定，就
        刑法第185條之3酒醉駕車最高度罰金刑銀元3萬元提高3
        倍，即為新臺幣9萬元，因此，就有關最高度罰金刑部
        分，刑法修正前後並無不同。惟上開罪名之最低度罰金
        刑，依修正前刑法第33條第5款規定罰金刑為銀元1元以
        上（即新臺幣3元），而修正後刑法第33條第5款則規定
        為新臺幣1,000元以上，因此，經比較新、舊刑法第33
        條第5款之規定，以修正前刑法第33條第5款之規定較有
        利於行為人。
（二）、修正前刑法第41條第1項前段規定：「犯最重本刑為5年
        以下有期徒刑以下之刑之罪，而受6個月以下有期徒刑
        或拘役之宣告，因身體、教育、職業、家庭之關係或其
        他正當事由，執行顯有困難者，得以（銀元）1元以上3
        元以下折算1日，易科罰金。」，又其行為時之易科罰
        金折算標準，修正前罰金罰鍰提高標準條例第2條前段
        （該第2條全文已於95年5月17日公布刪除，並自95年7
        月1日施行）規定，就其原定數額提高為100倍折算1日
        ，則本件被告行為時之易科罰金折算標準，應以銀元
        300元折算1日，經折算為新臺幣幣值後，應以新臺幣
        900元折算為1日；惟修正後之刑法第41條第1項前段規
        定：「犯最重本刑為5年以下有期徒刑以下之刑之罪，
        而受6個月以下有期徒刑或拘役之宣告者，得以新臺幣
        1000元、2000元或3000元折算1日，易科罰金。」，經
        比較修正前後之易科罰金折算標準，以修正前之刑法第
        41條前段之規定，較有利於被告。
（三）、綜合上述比較，揆諸前揭最高法院決議及修正後刑法第
        2條第1項規定之「從舊、從輕」原則，自應一體適用被
        告行為時之法律，即應適用被告行為時之舊法。
三、爰審酌被告於酒後仍駕駛車輛，並因此致生交通事故，又於
    肇事後置傷者於不顧逕自離去，顯然對於國家法令及他人之
    生命財產全然漠視，兼衡被告已與告訴人達成和解（見偵查
    卷第32頁）及其犯後業已坦承犯行，態度良好等一切情狀，
    分別量處如主文所示之刑，並均諭知如易科罰金之折算標準
    ，以資懲儆。
據上論斷，應依刑事訴訟法第273條之1第1項、第299條第1項前
段，刑法第2條第1項前段、第185條之3、第185條之4、修正前刑
法第41條第1項前段、刑法施行法第1條之1第1項、第2項後段、
修正前罰金罰鍰提高標準條例第2條，判決如主文。
本案經檢察官張誌洋到庭執行職務。
中　　華　　民　　國　　96　　年　　6 　　月　　29　　日
                  刑事第五庭    法　官 陳坤地
上列正本證明與原本無異。
如不服本判決，並應於送達後十日內向本院提出上訴狀。
                                書記官 林壯隆
中　　華　　民　　國　　96　　年　　7 　　月　　1 　　日
附錄法條：
中華民國刑法第185條之3
（重大違背義務致交通危險罪）
服用毒品、麻醉藥品、酒類或其他相類之物，不能安全駕駛動力交通工具
而駕駛者，處 1 年以下有期徒刑、拘役或 3 萬元以下罰金。
中華民國刑法第185條之4
（肇事遺棄罪）
駕駛動力交通工具肇事，致人死傷而逃逸者，處 6 月以上 5 年以下有期徒
刑。
